【裁判字號】    98,基簡,1026
【裁判日期】    990323
【裁判案由】    給付貨款
【裁判全文】
臺灣基隆地方法院基隆簡易庭民事判決  98年度基簡字第1026號
原      告  紅霖林業有限公司
法定代理人  乙○○
訴訟代理人  丙○○
被      告  新生木材行即陳映雪
訴訟代理人  盛枝芬律師
上列當事人間請求給付貨款事件，本院於民國99年3月10日言詞
辯論終結，判決如下：
    主  文
原告之訴駁回。
訴訟費用新臺幣肆仟佰元由原告負擔。
    事實及理由
一、原告主張：
（一）被告自民國98年10月7日至9日間，陸續向原告購買共約21
      7.67公噸之木材，總金額為新臺幣（下同）391,806元，
      原告並已將木材依約交付予被告，且已將請款單交予被告
      請款，於未獲任何回應下，原告公司法定代理人夫妻親自
      至被告商號所在地要求被告給付貨款，然被告卻以原告與
      訴外人即原告所委任之處理林木買賣之受任人甲○○有糾
      紛為由，暫不付款，原告之後以頭份上公園郵局第118號
      存證信函催告被告清償所積欠貨款，惟被告仍拒不給付，
      甚至以七堵郵局第300號存證信函回覆原告，表示須待原
      告與訴外人甲○○之糾紛獲解決後，方願給付貨款。
（二）兩造間關於買賣木材之交易並非只有1次，雖每次均係原
      告之受任人甲○○代為處理兩造間買賣事宜，但被告每次
      均係將應給付原告之貨款逕行匯入原告公司帳戶，此有原
      告公司所開設帳戶存摺明細可證，若被告稱其每次均係向
      訴外人甲○○購買，則為何不將款項直接交付甲○○，而
      將貨款直接匯入原告公司帳戶？此與常理不合，更益證甲
      ○○僅係原告所委託代為處理買賣木材之受任人，原告才
      是本件買賣關係之出賣人；況原告公司於98年7月15日申
      請設立登記及11月4日申請變更登記時，公司法定代理人
      及股東均未有甲○○之姓名登記於其上，此有公司變更登
      記表可資為證，故即使原告與甲○○間有糾紛，亦係原告
      與甲○○間之事，與被告應否給付買賣價金無任何關連，
      原告依買賣契約之法律關係請求給付價金，被告不得以此
      為由拒絕給付貨款。
（三）對被告抗辯之陳述略以：
   1、原告不否認被告係向甲○○訂購木材，然甲○○係原告公
      司之受任人。另證人甲○○所述均不實在。
   2、系爭木材係原告於87年9月11日起至10月31日止，得臺東
      縣政府與臺東林區管理處所共同核准，自臺東縣東河至都
      蘭沿岸及中華大橋（卑南溪）出海口至知本溪出海口等處
      清理漂流木，故原告僱工將該處地方所清理之漂流木加以
      整理後，即載運至原告向第三人黃特鑫所有之集貨場存放
      ，而被告向原告所購買之木材即係由原告委請佳成交通企
      業有限公司至原告承租之該集貨場載運至被告位於關西之
      處所，由被告股東徐俊星所簽收，所有運費亦是原告支付
      而非甲○○支付，上情均有相關核准文件、租賃契約、秤
      量傳票等可資證明，故系爭木材確係由原告出售予被告。
   3、被告抗辯原告與甲○○曾達成協議，至雙方合夥事宜達成
      協議後被告再支付系爭貨款，然此與事實不符，蓋該日原
      告公司法定代理人夫妻2人並未與甲○○達成任何協議，
      若有請被告提出有達成協議之證明，故被告所言完全是臨
      訟編纂之詞，況設若如被告所言其所購買之木材一直是甲
      ○○所有之木材，則為何被告所支付之款項不是匯入甲○
      ○個人或其妻子之帳戶，而是匯入原告法定代理人妻子陳
      玉蘭之帳戶或原告公司所有之帳戶？又若被告抗辯系爭木
      材是向甲○○所購買，請被告及甲○○證明系爭木材之來
      源。
（四）基於前述，聲明：被告應給付原告391,806元，及自起訴
      狀繕本送達翌日起至清償日止，按年息5%計算之利息。
二、被告抗辯：
（一）被告自98年5月至10月間向訴外人甲○○購買木材，從未
      與原告有任何往來，有關進貨數量、材數、價格等，被告
      均係與訴外人甲○○議定，且價金亦係由甲○○前來收取
      ，或由被告匯入甲○○所指示之帳戶，原告公司之帳戶亦
      僅係甲○○所指定之匯款帳戶之一而已，並非匯款入帳帳
      戶所有人即為出賣人，且被告確實積欠甲○○木材貨款37
      萬元，被告應係將貨款給付甲○○而非原告公司；原告公
      司於98年7月才設立登記，被告於98年5月間向訴外人甲○
      ○購買木材時，原告公司亦尚未成立。
（二）於98年11月13日原告之法定代理人吳國均電詢被告住所，
      並稱要至被告木料行收取貨款，然被告不認識乙○○，乙
      ○○夫妻到場後，適巧甲○○夫妻亦來到被告木料行，阻
      止乙○○收取款項，經雙方談話才知悉，乙○○與甲○○
      因合夥事宜有歧異，乃於被告辦公室內協商，此時被告才
      知悉原告公司係2人合夥設立，甲○○並非原告存證信函
      所稱係原告公司之受任人，乙○○與甲○○當下就合夥情
      事未有結論，甲○○要求乙○○提出合夥帳冊結算，乙○
      ○則稱甲○○收取第三人部分款項云云，合夥爭執未獲共
      識，但當日結論為雙方俟其合夥糾紛解決後，被告再依其
      結果支付貨款，被告因而暫未支付。
（三）綜上，被告並非向原告購買木材，無法支付貨款予原告，
      退而言之，無論被告應否向何人支付價金，甲○○、乙○
      ○當日既已與被告約定俟其2人合夥結算後付款，原告於
      條件未成就前請求被告對其支付，亦無理由。
（四）基於前述，聲明：駁回原告之訴。
三、得心證之理由：
（一）按當事人主張有利於己之事實者，就其事實有舉證之責任
      ，民事訴訟法第277條前段定有明文。又主張法律關係存
      在之當事人，僅須就該法律關係發生所須具備之特別要件
      ，負舉證之責任；請求履行債務之訴，除被告自認原告所
      主張債權發生原因之事實外，應先由原告就其主張此項事
      實，負舉證之責任，必須證明其為真實後，被告於其抗辯
      事實，始應負證明之責任，此為舉證責任分擔之原則（最
      高法院48年台上字第887號、43年台上字第377號判例要旨
      參照）。
（二）經查，原告主張與被告間曾多次買賣木材，且被告之前係
      將貨款匯入原告公司帳戶，而被告自98年10月7日至9日間
      ，陸續向原告委任之代理人甲○○購買共約217.67公噸之
      木材，總金額為391,806元，原告並已將木材依約交付予
      被告，且已將請款單交予被告請款，被告迄今未給付上開
      價金之事實，為被告所否認，並以甲○○並非原告之代理
      人，被告係向甲○○購買木材，兩造間就系爭木材並無買
      賣契約存在，價金亦係由甲○○前來收取，或由被告匯入
      甲○○所指示之帳戶等語置辯，則依前揭舉證責任法則，
      原告自應先舉證證明兩造間就系爭木材之買賣契約關係存
      在，方得以出賣人之地位請求被告給付價金。
（三）原告就其主張之上開事實，固據提出請款單、存證信函、
      有被告匯款紀錄之帳戶存摺內頁影本、經濟部准予變更登
      記函、變更登記表、設立登記表等件影本為證，惟上開請
      款單及存證信函係原告一方片面製作，而原告公司設立及
      變更登記表上僅表彰原告公司登記之基本資料，尚難憑此
      即認定兩造間確有買賣契約存在；另據證人甲○○到庭證
      稱：「（與兩造有何關係？）被告公司是向我購貨的廠商
      ，原告公司是我與乙○○合資成立的公司。（知否系爭訴
      訟買賣過程？）我知道，被告從98年5月初就向我個人購
      買木材，為了方便訂購廠商有進項憑證可以報稅，因此我
      與乙○○就成立了紅霖林業有限公司，以方便可以開發票
      給訂貨廠商。…（就本件訴訟系爭買賣契約是何人出面訂
      立？是代表何人訂立？）被告新生木材行是向我訂購木材
      ，這是我個人與被告之間成立的買賣契約，與原告公司無
      關，我沒有表彰代理原告與被告成立買賣契約。（付款方
      式為何？）付款方式，有時候是付現，有時候是我指定他
      們匯入原告公司的帳戶內，或其他我所指定的帳戶內。（
      原告主張你係代理紅霖林業有限公司與被告成立買賣契約
      有何意見？）我不是原告公司的代理人，我都是代表我自
      己與他人成立買賣契約。（為何某些匯款會要求匯入原告
      帳戶內？）我們是為了拆帳方便。」等語，核與上開被告
      所辯情節相符，而原告僅空言稱證人甲○○上開證言不實
      在，惟並未舉出事證證明上開證言有何難以採信之處，是
      堪認本件木材買賣契約之法律關係，係存在於被告與甲○
      ○間，而非存在於兩造之間。原告雖又稱被告及甲○○應
      證明系爭木材之來源，惟系爭木材之來源為何，與本院關
      於兩造間是否存有買賣契約關係之判斷無涉，原告所提此
      點，尚難動搖本院形成之上開心證。準此，原告既非本件
      木材買賣契約之出賣人，其請求被告給付價金，即無理由
      。
四、綜上所述，原告依買賣契約之法律關係，請求被告給付價金
    391,806元及法定遲延利息，為無理由，應予駁回。
五、又本件原告聲明假執行之宣告僅為促請本院發動職權之用，
    非屬聲請，因此本院為原告不利益之判決，無庸另為駁回假
    執行聲請之諭知，附此敘明。
六、據上論結，本件原告之訴為無理由，依民事訴訟法第78條、
    第87條第1項，判決如主文。
中    華    民    國    99    年    3     月    23    日
                  基隆簡易庭法  官  王翠芬
以上正本係照原本作成。
對於本件判決如有不服，應於收受送達後20日內向本院提出上訴
書狀，上訴於本院合議庭，並按他造當事人之人數附具繕本。
中    華    民    國    99    年    3     月    23    日
                            書記官  林建清

司法院資訊處製作；財團法人民間司法改革基金會備份。
